【裁判字號】    95,豐交簡上,557
【裁判日期】    951004
【裁判案由】    公共危險
【裁判全文】
臺灣臺中地方法院刑事判決  95年度豐交簡上字第557號
上  訴  人  臺灣臺中地方法院檢察署檢察官
被      告  甲○○
上列上訴人因被告公共危險案件，不服本院豐原簡易庭95年度豐
交簡字第268號中華民國95年8月9日第一審簡易判決（聲請簡易
處刑案號：臺灣臺中地方法院檢察署95年度速偵字第2887號），
提起上訴，本院管轄之第二審合議庭判決如下：
    主  文
原判決撤銷。
甲○○服用酒類，不能安全駕駛動力交通工具而駕駛，處有期徒
刑貳月，如易科罰金，以新臺幣壹仟元折算壹日。
    事  實
一、甲○○於民國95年7月25日23時至同月26日凌晨1時許，在其
    友人位於臺中縣潭子鄉某處住所，飲用啤酒6瓶後，已達不
    能安全駕駛動力交通工具之程度，竟仍於同月26日凌晨1時
    許，駕駛車牌號碼TD-4201號自用小客車，自上開飲酒處出
    發，欲前往他處。嗣於同月26日凌晨1時10分許，行經臺中
    市西屯區○○○○道路南下8.5公里處，因不勝酒力而不慎
    自行駕車撞及路邊護欄。後經警到場處理，並將其送往臺中
    市澄清醫院中港院區救治並進行血液酒精度檢測，測得其血
    液中所含酒精濃度為273mg/d1，換算其呼氣所含酒精濃度為
    每公升1.29毫克，始知上情。
二、案經臺中市警察局第六分局報請臺灣臺中地方法院檢察署檢
    察官聲請簡易判決處刑。
    理  由
一、上揭犯罪事實，業據被告甲○○於警詢、偵查及本院審理時
    坦承不諱，復有臺中市警察局舉發違反道路交通管理事件通
    知單影本、澄清綜合醫院診斷證明書、測試觀察紀錄表、車
    籍作業系統查詢表、照片、道路交通事故現場圖、道路交通
    事故調查報告表（一）、（二）、臺中市○○○道路交通事
    故肇事人自首情形紀錄表、呼氣酒精濃度檢測單在卷可稽。
    又刑法第185條之3規定所稱「不能安全駕駛動力交通工具」
    係屬不確定之法律概念，除衡之行為人駕車時飲用酒類之程
    度及血液中酒精含量之多寡外，並應參以行為人當時之精神
    狀態、駕馭車輛之情形及對於交通號誌或指揮之遵守能力，
    以資相佐，而服用酒類不能安全駕駛動力交通工具之認定，
    參考德國、美國之認定標準，對於酒精濃度呼氣已達每公升
    0.55毫克或血液濃度達百分之0.11以上，肇事率為一般正常
    人之10倍，應認為已達不能安全駕駛之標準，此經法務部88
    年5月18日88法檢字第1669號函釋甚明。查被告飲用酒類後
    ，駕駛自用小客車行經臺中市西屯區○○○○道路南下8.5
    公里處，因不勝酒力而不慎撞及路邊護欄，為警查獲時所測
    得之呼氣酒精濃度已達每公升1.29毫克，核被告上開自白與
    事實大致相符，堪以採信。本案事證明確，被告犯行足以認
    定，應予依法論科。
二、原審判決意旨略以：本件檢察官以「被告犯後已坦承犯行，
    且參考本署緩起訴處分之標準及警方開發之裁罰之金額」求
    處有期徒刑2月至3月，然查：被告除於86年間因賭博罪經法
    院量處罰金3千元確定並執行完畢外，並無其他前科，且此
    次酒駕並未造成他人傷害，而依本股歷來對酒駕公共危險量
    刑之標準及參酌被告僅是第一次酒駕被查獲，應給予改過機
    會，因而量處罰金新台幣（下同）3萬元之刑，以為儆戒等
    語。
三、原審檢察官上訴意旨略以：被告於案發時，因酒後影響其正
    常駕駛操控，未能注意車前狀況，致撞及路旁護欄，經警據
    報前往處理，將其送醫後抽血檢驗，測得血液中之酒精濃度
    達273mg/dl，換算呼氣中所含酒精濃度高達每公升1.29 毫
    克，已超出法務部頒訂之每公升0.55 mg/l標準甚多，量刑
    尚嫌過輕。且依95年2月5日實行之行政罰法第26條第1項規
    定，刑事法律之處罰優先於行政裁罰（一事不兩罰）。故刑
    事法律之處罰，自應考量行政機關對此行為之裁罰範圍（警
    方開單告發之裁罰金額，自用小客車部分，每公升0.55毫克
    以上者，為4萬9500元），是刑事裁判自不宜過輕，否則涉
    嫌者反將因刑事裁判而受益，尚非符合法律規範之目的。綜
    上，請將原判決撤銷，更為適當合法之判決等語。
四、核被告所為，係犯刑法第185條之3服用酒類不能安全駕駛動
    力交通工具而駕駛罪。原審以被告罪證明確，據以論罪科刑
    ，固非無見。惟原審對被告判處罰金刑，未審酌被告於案發
    時，其血液中之酒精濃度測得達273mg/dl，換算呼氣中所含
    酒精濃度高達每公升1.29毫克，已超出法務部頒訂之每公升
    0.55mg/l標準甚多，量刑尚嫌過輕。另依95年2月5日實行之
    行政罰法第26條第1項規定，刑事法律之處罰優先於行政裁
    罰。故刑事法律之處罰，自應考量行政機關對此行為之裁罰
    範圍（警方開單告發之裁罰金額，自用小客車部分，每公升
    0.55毫克以上者，為4萬9500元），是刑事裁判自不宜過輕
    ，否則涉嫌者反將因刑事裁判而受益，尚非符合法律規範之
    目的。然原判決並未考量行政機關對此行為之裁罰範圍及刑
    事處罰之目的，且被告酒後其血液中之酒精濃度測得達273m
    g/dl，換算呼氣中所含酒精濃度高達每公升1.29毫克，仍駕
    車行駛中彰快速道路上，造成用路人之危險，最後雖因被告
    自己撞及路邊護欄，經警到場處理，始免造成更大危難，惟
    此已造成大眾在使用道路上莫大之危險，原判決僅處以罰金
    3萬元，似無法對被告生警惕作用，原判決容有未洽。且刑
    事不法之危險性更甚於行政不法之危險性，本件被告之行為
    係犯刑法第185條之3公共危險罪，故刑事裁判自不宜輕於行
    政裁罰。況刑罰之量定，固屬法院自由裁量之職權行使，然
    仍應受比例原則及公平原則之限制，否則其判決即非適法，
    又刑事審判旨在實現刑罰權之分配正義，故法院對於有罪被
    告之科刑，應符合罪刑相當之原則，使輕重得宜，罰當其罪
    ，此所以刑法第57條明定科刑時，應審酌一切情狀，尤應注
    意該條所列10款事項，以為科刑輕重之標準（最高法院93年
    度臺上字第5073號、94年度臺上字第2275號、94年度臺上字
    第2131號判決參照）。按道路交通管理處罰條例第35條規定
    ：汽車駕駛人，駕駛汽車經測試檢定其酒精濃度超過規定標
    準（呼氣酒精濃度每公升0.25毫克），處新臺幣1萬5千元以
    上6萬元以下之罰鍰，惟此乃行政罰之規定，並非刑罰裁量
    之最低標準，法院於量刑時固不受其拘束，惟酒醉駕車對公
    眾及駕駛人自身均具有高度之危險，刑法第18 5條之3乃將
    服用酒類不能安全駕駛動力交通工具而駕駛者納入刑事處罰
    之範疇，而被告之呼氣酒精濃度測試值為每公升1.29毫克，
    已高於標準值甚多，又為警查獲時，被告因前揭酒醉駕駛自
    用小客車於中彰快速道路已達不勝酒力而不慎撞及路邊護欄
    之情形，其酒醉程度不輕，酒醉駕車所生之危險性亦非輕微
    ，原審僅量處罰金3萬元，即有犄輕之失。檢察官以原審量
    刑過輕為由上訴，為有理由，原判決既有上開可議之處，自
    應由本院將原判決予以撤銷改判。爰審酌被告之酒後測得酒
    精濃度，犯罪之動機、目的、手段、酒醉駕車對公眾及駕駛
    人自身所產生之高度危險，被告犯後坦承犯行，態度良好，
    本次酒醉駕駛幸未造成他人之傷害等一切情狀，量處如主文
    第2項所示之刑，並諭知易科罰金之折算標準。
據上論斷，應依刑事訴訟法第455條之1第1項、第3項、第369條
第1項前段、第364條、第299條第1項前段，刑法第185條之3、第
41條第1項前段，刑法施行法第1條之1，判決如主文。
中    華    民    國    95    年    10    月    4    日
                  刑事第四庭  法  官  張國忠
                              法  官  柯雅惠
                              法  官  黃松竹
以上正本證明與原本無異。
不得上訴。
                              書記官  董美惠
中    華    民    國    95    年    10    月    4    日
附錄本案論罪科刑法條：
中華民國刑法第185條之3：
服用毒品、麻醉藥品、酒類或其他相類之物，不能安全駕駛動力
交通工具而駕駛者，處一年以下有期徒刑、拘役或三萬元以下罰
金。


司法院資訊處製作；財團法人民間司法改革基金會備份。
